臺灣彰化地方法院刑事判決　　　九十四年度易字第一０三五號
公　訴　人　臺灣彰化地方法院檢察署檢察官
被　　　告　甲○○
上列被告因恐嚇取財等案件，經檢察官聲請簡易判決處刑（九十
四年度偵字第一０九九號），本院彰化簡易庭認不宜以簡易判決
處刑，簽移由普通庭依通常程序審理（九十四年度彰簡字第七一
五號），本院判決如下：
    主  文
甲○○幫助意圖為自己不法之所有，以恐嚇使人將本人之物交付
，累犯，處有期徒刑陸月，如易科罰金，以佰元折算壹日。
    事  實
一、甲○○前曾於民國八十一年四月二十九日，因違反麻醉藥品
    管理條例案件，經臺灣高等法院臺南分院以八十年度上訴字
    第一八九七號判處有期徒刑五年六月確定；又於八十四年三
    月二十三日，因違反肅清煙毒條例案件，經臺灣高等法院臺
    南分院以八十四年度上訴字第三九五號判處有期徒刑三年一
    月確定，上開二罪刑經入監接續執行後，於八十七年十二月
    十二日假釋付保護管束，前開保護管束已於九十年八月十四
    日屆滿未經撤銷而視為執行完畢。詎仍不知警惕，其雖可預
    見提供所有之帳戶存摺、提款卡與他人使用，可能幫助該人
    實施詐欺取財及恐嚇取財之犯行，竟仍不違其本意而同時基
    於幫助詐欺取財及幫助恐嚇取財犯行之意（聲請簡易判決處
    刑書誤載上開二幫助犯意係各別起意），於九十三年三月五
    日至同年月十一日上午九時許之期間內之某時，一次同時將
    其前於九十三年一月九日向位於臺南縣永康市之中華郵政股
    份有限公司大灣郵局（以下簡稱大灣郵局）申請開立之帳戶
    （局號：００三一三０─九號、帳號：０三五三一九─八號
    ）及於九十三年三月五日向誠泰商業銀行（以下簡稱誠泰銀
    行）東臺南分行申請開設之帳戶（帳號：00000000
    0000號）之存摺及提款卡，提供與真實姓名、年籍均不
    詳之已成年男子，以幫助上開不詳姓名之成年男子犯詐欺取
    財及恐嚇取財之罪之用。而前揭真實姓名不詳之成年男子，
    取得上開甲○○所有之大灣郵局及誠泰銀行東臺南分行之存
    摺及提款卡後，乃基於詐欺取財之概括犯意及恐嚇取財之犯
    意，基於為自己不法所有之意圖，先於九十三年三月十一日
    上午九時許，撥打電話與住居在高雄市、其子正服役中之曾
    啟東，假稱係曾啟東之子服役單位之輔導長，並謊稱：你兒
    子在外與人發生車禍，要支付賠償費用云云，使曾啟東陷於
    錯誤，隨即前往高雄林華郵局，匯款七萬一千元至甲○○上
    開大灣郵局帳戶內；前開姓名不詳之成年男子復基於承前之
    詐欺取財概括犯意，於九十四年三月二十五日上午某時，撥
　　打電話給住居於彰化縣彰化市境內、其子亦服役中之賴錦清
  　，佯稱：你兒子與一輛賓士車對撞，目前人在憲兵隊，如支
    付撞壞賓士汽車之和解金二分之一即十九萬三千元，就可以
    不移送軍法審判云云，使賴錦清信以為真、陷於錯誤，立即
    至郵局將前開款項匯入甲○○上開大灣郵局帳戶內；該真實
    姓名不詳之成年男子，復於九十三年四月十一日下午一時許
    ，撥打電話給住居在彰化縣福興鄉境內之乙○○（其所有之
    車牌號碼九Ｑ─八四六二號自小客車，於九十三年四月十日
　　失竊），恫稱：要匯入八萬元，才可以領回上開失竊之車輛
  　等語，使乙○○心生畏懼乃應允支付三萬元，並於九十四年
    四月十二日下午十二時四十四分許，前往位於彰化縣福興鄉
    ○○路上之西勢郵局，將款項匯入前揭甲○○所有之誠泰銀
　　行東臺南分行帳戶內。嗣因賴錦清發覺受騙，於九十三年三
  　月二十五日上午十一時五十分許報案，及經乙○○於九十三
    年四月十二日下午三時許報警處理，乃為警循線查悉上情。
二、案經彰化縣警察局鹿港分局報請臺灣彰化地方法院檢察署檢
    察官偵查後聲請簡易判決處刑，經本院改依通常程序審判。
    理  由
一、訊據被告甲○○固坦認伊有申請開設上開大灣郵局及誠泰銀
    行東臺南分行之帳戶等情不諱，然矢口否認有何上開幫助詐
    欺取財及幫助恐嚇取財之犯行，辯稱：伊前因與家人相處不
    睦，乃住居在臺南市○○路與公園路之千愛賓館出租套房內
    ，當時伊所有之前開大灣郵局、誠泰銀行東臺南分行帳戶之
    存摺、提款卡均放在賓館內，後來於九十三年三月二十四日
    伊要從該賓館搬出時，發現前開二帳戶之存摺、提款卡均已
    遺失，伊一直到同年五月三十日經警方通知其誠泰銀行東臺
    南分行之帳戶遭犯罪使用，才知事態嚴重，並於翌日辦理掛
    失止付手續，伊沒有將前揭二帳戶之存摺、提款卡提供與他
    人使用云云。惟查：
（一）本件有關以下所引用之被告以外之人於審判外之言詞或書
      面陳述，依刑事訴訟法第一百五十九條之一第二項、第一
      百五十九條之四第二款及第一百五十九條之五第一項、第
      二項之規定，均具有證據能力，核先敘明。
（二）查近來年使用他人帳戶作為實施詐欺取財、恐嚇取財犯行
      之情形極為常見，衡情一般人所有之存摺、提款卡遺失，
      為免供他人作為犯罪之用，理應隨即報警處理，並辦理掛
      失手續。然被告於本院準備程序及審理時供稱：伊於九十
      四年三月二十四日搬離千愛賓館之際，已知悉所有之前開
      大灣郵局及誠泰銀行東臺南分行之帳戶存摺及提款卡遺失
      ，惟均未辦理掛失手續等語；又雖被告辯稱：遺失帳戶存
      摺、提款卡時，伊有報警處理云云，然被告亦稱伊無法提
      出報案紀錄，且被告自承前開誠泰銀行東臺南分行之帳戶
      ，伊係於九十三年五月三十日為警通知供作犯罪之用後，
      始於翌日辦理掛失，則倘被告果有於九十三年三月二十四
      日發現存摺等物遺失時報警處理，當無可能遲至同年五月
      三十日為警通知後，始於翌日辦理掛失之理，堪認被告辯
      稱伊有報案云云，亦無可信。從而，被告遺失前開二帳戶
      之存摺、提款卡後，未隨即報警並辦理掛失手續，顯與常
      情有悖，被告辯稱前開二帳戶之存摺、提款卡係遺失云云
      ，顯係事後卸責之詞，無可採信。
（三）又徵以實施詐欺取財及恐嚇取財之正犯，要求被害人匯款
      至他人帳戶，為確保其不法財物之取得，依常理判斷，其
　　　所利用供被害人匯款之帳戶，為免擔心該帳戶遭人掛失止
      付而無法使用，自無可能利用他人遺失之帳戶，而應會使
      用經帳戶所有人同意而提供之帳戶。而被告前開帳戶之存
      摺、提款卡遺失，卻未報警及辦理掛失一節，與常情不符
      而無可信，已詳述如前，堪認前揭真實姓名不詳、實施詐
      欺取財及恐嚇取財犯行之成年男子所使用之被告所有之大
      灣郵局及誠泰銀行東臺南分行帳戶之存摺、提款卡，係由
      被告所提供已明。
（四）復按刑法上之故意，分為直接故意與不確定故意（間接故
    　意），不確定故意係指行為人對於構成犯罪事實，預見其
      發生而其發生並不違背其本意，刑法第十三條第二項定有
    　明文。而現行金融機構存簿帳戶之申請手續極為簡便，並
      未徵信申請人之信用或背景資料，亦無任何特殊限制，一
      般民眾皆可輕易申請，此為週知事實，則依一般社會生活
      經驗，如有人不以自己名義申請，而要求他人提供帳戶供
      己使用，則衡情提供帳戶者應對欲使用帳戶者是否合法使
      用產生合理懷疑。況被告為思想健全思慮成熟之成年人，
      應屬能預見上情，竟仍在不違背其本意之心態下基於幫助
      之意，將其帳戶存摺、提款卡提供與前開真實姓名不詳之
      已成年男子作為實施詐欺取財及恐嚇取財之犯行使用，被
      告自有不確定幫助詐欺取財及幫助恐嚇取財之犯意甚明。
（五）另因本案並未查悉實施詐欺取財及恐嚇取財犯行之正犯，
      且被告否認犯行，實無積極證據足認被告係基於各別起意
      之數幫助犯意，而分次提供其所有前開大灣郵局及誠泰銀
      行東臺南分行帳戶之存摺及提款卡與他人實施詐欺取財及
      恐嚇取財犯行，依罪疑惟輕原則，自應認被告係以一行為
      一次提供上開二帳戶之存摺及提款卡與前開真實姓名不詳
      之已成年人，被告應屬以一行為同時幫助該成年男子實施
      詐欺取財及恐嚇取財犯行之想像競合犯。公訴人聲請簡易
      判決處刑書認被告所犯幫助詐欺取財及幫助恐嚇取財之二
      罪，係屬各別起意之數罪關係，容有誤會；又蒞庭檢察官
      於本院審理時以被告大灣郵局之帳戶於九十三年三月三日
      有存入五百元之紀錄，據以認定被告係於該日之前，即將
      上開大灣郵局帳戶之存摺、提款卡提供他人使用一情，惟
      衡以金融帳戶存匯款項並不必然須要使用存摺，且上開五
      百元並無證據足認係犯罪所得，尚難依此部分之事證，率
      認被告係於九十三年三月三日即將其所有前開大灣郵局帳
      戶之存摺及提款卡提供交付與上開姓名不詳之已成年男子
      使用，附此敘明。
（六）此外，復有證人即被害人曾啟東、賴錦清、乙○○分別於
      警詢及偵查中之證述、被告之大灣郵局帳戶申請書、交易
　　　詳情表、誠泰銀行東臺南分行開戶人基本資料、交易明細
　　　查詢表、被害人曾啟東之郵政國內匯款單、被害人賴錦清
　　　之郵政國內匯款執據、報案三聯單各一份在卷可佐，本件
  　　事證明確，被告犯行洵堪認定（被告於本院準備程序及審
　    理時陳稱：伊於九十三年三月二十四日要搬離千愛賓館時
      ，有將帳戶存摺遺失一事告知當時幫伊搬遷之丙○○，因
　　　而聲請調查證人丙○○，以證明本案其所有之大灣郵局及
  　　誠泰銀行東臺南分行帳戶之存摺、提款卡係遺失等語，惟
    　本院酌以被告於本院準備程序亦稱：伊當時只有告知丙○○存摺遺失，但是並沒有告訴丙○○係遺失哪幾個帳戶的
      存摺等語，是上開待證事項與本案並無必然關聯，且本件
      被告所有之上開二個帳戶之存摺、提款卡，應係被告提供
      與實施詐欺取財及恐嚇取財之正犯使用，已詳述如前，因
      認被告聲請調查證人丙○○已無必要，附為敘明）。
二、核被告所為，係犯刑法第三十條第一項前段、第三百三十九
    條第一項之幫助詐欺取財罪及同法第三十條第一項前段、第
    三百四十六條第一項之恐嚇取財罪。被告以一行為同時提供
    前開二帳戶之存摺及提款卡供真實姓名不詳之成年男子實施
    詐欺取財及恐嚇取財犯行，為想像競合犯，已詳述如前，應
    依刑法第五十五條之規定，從一重之幫助恐嚇取財罪處斷（
　　公訴人聲請簡易判決處刑書認被告所犯上開二罪，係屬各別
　  起意之數罪關係，尚有未洽）。又被告前曾於八十一年四月
    二十九日，因違反麻醉藥品管理條例案件，經臺灣高等法院
　　臺南分院以八十年度上訴字第一八九七號判處有期徒刑五年
  　六月確定；又於八十四年三月二十三日，因違反肅清煙毒條
    例案件，經臺灣高等法院臺南分院以八十四年度上訴字第三
    九五號判處有期徒刑三年一月確定，上開二罪刑經入監接續
    執行後，於八十七年十二月十二日假釋付保護管束，前開保
    護管束已於九十年八月十四日屆滿未經撤銷而視為執行完畢
    ，有臺灣彰化地方法院檢察署刑案資料查註紀錄表、臺灣高
    等法院被告全國前案紀錄表各一份在卷可考，其於五年以內
    再犯本件有期徒刑以上之罪，為累犯，應依刑法第四十七條
    之規定加重其刑。再被告幫助真實姓名不詳、已成年之男子
    為前揭犯行，係屬從犯，爰依刑法第三十條第二項之規定，
    按正犯之刑減輕之；且前依法有加重、減輕之事由，應先加
    後減之。爰審酌被告之素行、犯罪之動機、目的、以提供帳
    戶存摺、提款卡幫助他人犯恐嚇取財及詐欺取財罪之手段、
    對被害人曾啟東、賴錦清、乙○○所生之損害及犯罪後之態
　  度等一切情狀，量處如主文所示之刑，並諭知易科罰金之折
    算標準，以示懲儆。
據上論斷，應依刑事訴訟法第四百五十二條、第二百九十九條第
一項前段，刑法第三十條第一項前段、第二項、第三百四十六條
第一項、第三百三十九條第一項、第五十五條、第四十七條、第
四十一條第一項前段，罰金罰鍰提高標準條例第一條前段、第二
條，判決如主文。
本案經檢察官高如應到庭執行職務
中　　華　　民　　國　九十四　年　十一　　月　二十五　日
                  刑事第二庭    審判長法官　王義閔
                                法　　　官　廖政勝
                          　　　法　　　官　李雅俐
以上正本證明與原本無異。
如不服本判決，應於判決送達後十日內，向本院提出上訴狀（須
附繕本）。
告訴人或被害人對於判決如有不服具備理由請求檢察官上訴者，
其上訴期間之計算係以檢察官收受判決正本之日期為準。
中　　華　　民　　國　九十四　年　十一　　月　二十五　日
                          　　　法院書記官　陳秀娟
附錄論罪科刑法條：
刑法第三十條：
幫助他人犯罪者，為從犯。雖他人不知幫助之情者，亦同。
從犯之處罰，得按正犯之刑減輕之。
刑法第三百三十九條第一項：
意圖為自己或第三人不法之所有，以詐術使人將本人或第三人之
物交付者，處五年以下有期徒刑、拘役或科或併科一千元以下罰
金。
刑法第三百四十六條第一項：
意圖為自己或第三人不法之所有，以恐嚇使人將本人或第三人之
物交付者，處六月以上五年以下有期徒刑，得併科一千元以下罰
金。
